臺灣高雄地方法院小額民事判決　　　 110年度雄小字第2773號
原　　　告　華南產物保險股份有限公司

法定代理人　陳文智　
訴訟代理人　卓定豐　

複代理人　　蔡策宇　
被　　　告　李君義　

上列當事人間損害賠償事件，本院於民國111年1月11日言詞辯論
終結，判決如下：
    主  文
原告之訴駁回。
訴訟費用新臺幣壹仟元由原告負擔。
    事實及理由
一、原告主張：被告於民國108 年10月19日10時17分許，騎乘車
    牌號碼000-000 之普通重型機車沿高雄市三民區建國一路行
    駛，行經建國一路與凱旋一路路口時因紅燈違規右轉，而與
    沿高雄市三民區凱旋一路由南往北方向行駛之原告承保車體
    險之訴外人王駿騰駕駛車牌號碼000-0000號自用小客車（下
    稱系爭自小客）擦撞，系爭自小客因而受損，支出修理費用
    共計新臺幣（下同）42,306元（工資10,204元、零件費用
    32,102元），被告因過失而發生本件車禍事故應負賠償責任
    ，原告已依保險契約賠付，依保險法第53條第1 項取得代位
    權。爰依民法第184 條、第191 條之2 及保險法第53條第1
    項提起本訴。聲明：被告應給付原告42,306元及自起訴狀繕
    本送達翌日起至清償日止，按週年利率5 ％計算之利息。
二、被告則以：被告已經跟車主和解，因為被告不識字，當時是
    王駿騰的保險公司拿來跟被告和解的，已經過了二年再來請
    求賠償。被告因為不認識字，不知道上面記載的內容，保險
    公司人員也沒有念給被告聽。而且當時車子的損壞只有輪胎
    破掉，其餘部位並沒有受損。車主都沒有出面，均由保險公
    司出面與被告和解等語。聲明：原告之訴駁回。
三、本院的判斷：
  ㈠按稱和解者，謂當事人約定，互相讓步，以終止爭執或防止
    爭執發生之契約；和解有使當事人所拋棄之權利消滅及使當
    事人取得和解契約所訂明權利之效力，民法第736 條及第73
    7 條分別定有明文。又和解內容，倘以他種法律關係替代原
    有法律關係者，則係以和解契約創設新法律關係，故債務人
    如不履行和解契約，債權人應依和解創設之新法律關係請求
    履行，不得再依原有法律關係請求給付；和解契約合法成立
    ，兩造當事人即均應受該契約之拘束，縱使一造因而受不利
    益之結果，亦不得事後翻異，更就和解前之法律關係再行主
    張（最高法院83年台上字第620 號、19年上字第1964號判例
    意旨參照）。又解釋意思表示，應探求當事人之真意，不得
    拘泥於所用之辭句，民法第98條亦有明文規定。再解釋當事
    人之契約，應以當事人立約當時之真意為準，而真意何在，
    又應以過去事實及其他一切證據資料為斷定之標準（最高法
    院39年台上字第1053號判例意旨參照）。
  ㈡按被保險人因保險人應負保險責任之損失發生，而對於第三
    人有損失賠償請求權者，保險人得於給付賠償金額後，代位
    行使被保險人對於第三人之請求權，保險法第53條第1 項前
    段固定有明文。然保險人之代位權，其本質係承繼被保險人
    對第三人之求償權而言，亦即應以被保險人對第三人有請求
    權存在為前提，司法院民事法律座談會83年院台廳民一字第
    00000 號意見可參。又保險法第53條第1 項所定之「保險人
    代位權」，固屬法律規定之債權移轉，無待乎被保險人另為
    移轉行為，惟其為「債之移轉」之性質究無不同，故保險人
    依該條項規定代位行使被保險人對於第三人之損害賠償請求
    權時，該第三人即得適用民法第299 條第1 項規定，援引其
    於受通知時所得對抗被保險人之事由，對抗保險人( 最高法
    院89年度台上字第1853號判決意旨參照) 。
  ㈢被告抗辯已與原告和解，並提出和解書，係於109 年1 月7
    日成立和解，內容記載：「就本件車禍雙方同意和解，被告
    願賠償王駿騰鍍膜費、修車期間交通費、輪胎折價費」，共
    六千元，並註明本和解不代表乙方（王駿騰）保險公司，僅
    針對上述費用達成和解。第二項載明「事後無論任何情形，
    乙方或其他人不得再向甲方請求任何賠償，並不得再有異議
    及拋棄民刑事訴訟一切追訴權」），有和解書可參( 卷第
    113 頁) ，和解書雖由王駿騰與被告簽名，然被告稱係由王
    駿騰保險之產物保險公司業務人員出面代理與被告和解，並
    經證人王駿騰到庭證稱：其確實委託產物保險公司之保險人
    員一名為「阿國」之人代為出面與被告和解，阿國提出和解
    書讓證人簽名，再由阿國持以與被告和解，證人電話中本向
    被告求償1 萬元，被告表示有困難，證人同意6 千元和解(
    本院卷第139 頁背面筆錄) 等語；而原告為王駿騰系爭自小
    客之產物保險公司，足認本件與被告之和解原告已事先明知
    並代理王駿騰與被告成立和解，原告雖主張係保險經紀公司
    人員，原告不認識阿國，然縱為保險經紀公司代為出面，仍
    不可能未事先取得原告公司之同意或授權，是應認原告就王
    駿騰與被告之和解事宜，已事先明知且代為出面與被告和解
    。
  ㈣另證人王駿騰證稱：我的車全部的損壞項目如上開和解書所
    記載項目( 卷第139 頁背面筆錄) ，而王駿騰就本件車損之
    委修及估價時間為108 年10月19日、修理費用發票之開立時
    間為108 年12月4 日等，均有原告提出之資料可證( 卷第25
    -29 頁) ，足認系爭自小客送修及修復之時間均在王駿騰委
    任原告保險公司人員與被告成立和解之前，原告出面代為和
    解時，已明知車損項目及損害金額，仍同意以上開金額與被
    告和解，雖於和解書上加註註明，本和解不代表乙方（王駿
    騰）保險公司，僅針對上述費用達成和解，然亦同時加註註
    明，事後無論任何情形，乙方或其他人不得再向甲方請求任
    何賠償，並不得再有異議等字樣，則原告既代理王駿騰出面
    與被告和解，上開加註應認原告已同意拋棄其餘請求權，況
    依王駿騰上開證述，亦足證車損項目金額已在和解書和解範
    圍內，原告事後再依保險代位請求被告賠償車損費用，應認
    為有違誠信原則，所為請求並無理由。依上開說明，本件被
    保險人王駿騰對於加害人即被告之損害賠償請求權已因和解
    成立而不存在，原告已無由依保險法第53條規定主張代位權
    ，被告得以此事由對抗原告，是被告抗辯已與被保險人成立
    和解契約，原告不得再代位向其求償等語，即有理由。
四、綜上所述，原告依民法侵權行為之法律關係及保險法第53條
    之規定代位求償，請求被告給付42,306元及自起訴狀繕本送
    達翌日起至清償日止，按週年利率百分之五計算之利息，為
    無理由，應予駁回。
五、本件因事證已臻明確，兩造其餘主張陳述併所提之證據，經
    核對判決結果均不生影響，不再一一論述，附此說明。
六、本件訴訟費用應由敗訴之原告負擔。
中    華    民    國   111    年    1     月    25    日
                  高雄簡易庭  法  官    林玉心
以上正本係照原本作成。
民事訴訟法第436 條之24第2 項：對於本判決之上訴，非以違背
法令為理由，不得為之。如對本判決上訴，須於判決送達後20日
內向本院提出上訴狀，並須表明原判決所違背之法令及其具體內
容與依訴訟資料可認為原判決有違背法令之具體事實之上訴理由
。（均須按他造當事人之人數附繕本）。
中    華    民    國   111    年    1     月    25    日
                              書記官    李月君